---
title: "Prácticas de Simulación"
subtitle: "Marcos Cruz"
---
#Práctica 1

## Problema 1

### Apartado i)

Puedes escribir el texto que necesites para responder a las preguntas de las prácticas.

Puedes usar **negritas** o *cursiva* y escribir ecuaciones mezcladas con texto $\bar{X}=175$ o bien fuera del texto: $$S^2 = 0.2$$

**Cuando se pida comentar un resultado o una gráfica escribe un breve comentario para demostrar que has entendido lo que has hecho.**

Para enumerar puedes usar:

- primer elemento
- segundo elemento
- tercer elemento

Puedes dejar espacio en vertical en centímetros:
$$\\[1.2cm]$$

O bien una línea horizontal para separar:

***


Puedes escribir comandos de R:

```{r}
x<-c(1,5,7,0,2)
mean(x)
```
$$\bar{X} = 3$$


Si no quieres que se muestre el resultado porque es un vector largo:

```{r eval=FALSE}
x<-rep(0,1000)
x
```



Para escribir la siguiente Práctica no generes otro archivo, simplemente cambias de página y escribes el título de la siguiente práctica:

\newpage

#Práctica 2

## Problema 1

### Apartado i)

Comandos que generen gráficas:


```{r}
plot(cars)
```

\newpage

#Práctica 3

## Problema 1

### Apartado i)

Ecuaciones con símbolos de probabilidad

$$P(A\cap B) = 0.2$$

$$P(A\cup B) = 0.5$$

$$P(A^c | B) = 0.1$$

$$ \Omega = \{A_1 \cup A_2 \cup ... \} $$
